【裁判字號】    98,交聲,3577
【裁判日期】    980928
【裁判案由】    聲明異議
【裁判全文】
臺灣臺中地方法院交通事件裁定        98年度交聲字第3577號
原處分機關  交通部公路總局臺中區監理所豐原監理站
異  議  人
即受處分人  甲○○
上列異議人即受處分人因違反道路交通管理處罰條例案件，對於
交通部公路總局臺中區監理所豐原監理站民國98年9月7日所為之
處分（豐監稽違字第裁63—HD0000000號），聲明異議，本院裁
定如下：
    主  文
原處分關於吊扣汽車駕駛執照拾貳個月部分撤銷。
甲○○輕型機器腳踏車駕駛人駕駛輕型機器腳踏車，經測定酒精
濃度超過規定標準，吊扣輕型機器腳踏車駕駛執照拾貳個月。
    理  由
一、異議人聲明異議意旨略以：異議人因騎乘輕型機車違規被吊
    扣聯結車職業駕駛執照為裁罰不當，爰聲明異議，請求撤銷
    原處分中關於吊扣職業聯結車駕駛執照12個月之部分等語（
    罰鍰及道安講習部分未據異議）。
二、原處分意旨略以：異議人甲○○於民國98年8月24日凌晨0時
    11 分許，駕駛車牌號碼RH5-823號輕型機器腳踏車，在臺中
    縣大雅鄉○○○路451巷口處，因「酒後駕車，經酒測呼氣
    值達0.29mg/l」之違規，經臺中縣警察局交通警察隊員警以
    中縣警交字第HD0000000號違反道路交通管理事件通知單依
    法舉發，因異議人之機車駕駛執照已於96年8月14日吊銷，
    遂於98年9月7日依道路交通管理處罰條例第35條第1項第1款
    規定，以豐監稽違字第裁63—HD0000000號裁決書，裁處異
    議人罰鍰新臺幣（下同）15,000元整，吊扣駕駛執照12個月
    ，施以道安講習，於法並無不合等語。
三、按汽車駕駛人（包括機器腳踏車）飲用酒類或其他類似物後
    ，其吐氣所含酒精濃度超過每公升0.25毫克，不得駕車；駕
    駛汽車經測試檢定酒精濃度超過標準，處汽車駕駛人罰鍰15
    ,000 元以上60,000元以下，並當場移置保管該汽車及吊扣
    駕駛執照1年，因而肇事致人受傷者，並吊扣駕駛執照2年，
    道路交通安全規則第114條第2款、道路交通管理處罰條例第
    35 條第1項第1款分別定有明文。又按汽車駕駛人取得高一
    級車類之駕駛資格者，應換發駕駛執照，並准其駕駛較低級
    車類之車輛，已領有聯結車駕駛執照者，得駕駛輕型機器腳
    踏車，道路交通安全規則第61條第1項第1款，亦有明定。再
    按95年3月1日修正施行前之道路交通管理處罰條例第68條規
    定：「汽車駕駛人，因違反本條例及道路交通安全規則之規
    定，受吊扣或吊銷駕駛執照處分時，吊扣或吊銷其持有各級
    車類之駕駛執照。」該條文所稱之「駕駛執照」，係指違規
    人持有之各級車類駕駛執照均應予吊扣或吊銷，惟道路交通
    管理處罰條例第68條嗣於94年12月14日經修正公布並於95年
    3月1日施行，修正施行後之條文業已刪除「吊扣或」等字，
    亦即已將「受吊扣駕駛執照之處分係吊扣其持有之各級車類
    駕駛執照」部分之規定廢除，是依現行條文之解釋，倘受吊
    銷駕照處分者，仍維持吊銷其持有之各級車類駕駛執照，至
    受吊扣駕照處分者，則僅限於吊扣其違法或違規當時所駕駛
    車輛之駕駛執照，不得同時一併吊扣其持有之其他各級車類
    駕駛執照。又該修正條文之立法說明略以：「原條文將違法
    或違規駕駛人所持有各級車類之駕駛執照一併吊扣或吊銷，
    失之過酷，影響人民工作及生活甚鉅，爰修正之」等語，其
    立法意旨在於最高級車類之駕駛執照係異議人賴以維生或生
    活之工具，而異議人駕駛較低級車類之車輛違規受罰，卻一
    併吊扣其最高級車類駕駛執照，對異議人之工作權及生存權
    造成損害，有違憲法保障人民生存權及工作權之意旨，故應
    予修法解決。是本件違規行為係發生於98年8月24日，自應
    依修正後之道路交通管理處罰條例第68條裁處。
四、經查：
    (一)本件異議人前揭交通違規事實，經臺中縣警察局交通警察
      隊以上開舉發違反道路交通管理事件通知單依法舉發，並
      經原處分機關以上開裁決書裁罰在案，且為異議人所不爭
      執，是其前揭違規行為堪以認定，合先敘明。又異議人前
      雖因他案而遭註銷重型機車駕駛執照，有本院卷附證號查
      詢機車駕駛人資料1份可憑，但異議人已領有聯結車駕駛
      執照，依前揭規定，異議人為本件違規行為時非屬無照駕
      駛輕型機車之狀態。
    (二)依前揭規定及說明，本件異議人依法所受之處分應為限制
      其駕駛輕型機車之權利，而非限制異議人駕駛聯結車之權
      利，故原處分機關以道路交通管理處罰條例第35條規定，
      吊扣異議人持有之汽車（即聯結車）駕駛執照，以限制其
      駕駛聯結車之權利，已不當擴張解釋限制人民權利之法律
      ，與依法行政原則有違，是本件異議人此部分異議為有理
      由，應由本院撤銷該吊扣汽車駕駛執照12個月之處分，並
      就該撤銷部分改諭知如主文第2項所示之處分。至本件如
      何吊扣異議人之輕型機車駕駛執照，屬執行之技術層面問
      題，自不能因執行困難，即置立法修正通過之條文不予遵
      守適用，甚或逾越比例原則，併予敘明。
五、據上論斷，應依道路交通管理處罰條例第87條第2項，道路
    交通案件處理辦法第20條，裁定如主文。
中    華    民    國    98    年    9     月    28    日
                  交通法庭  法  官  黃建都
以上正本證明與原本無異。
如不服本裁定，應於收受送達後5日內向本院提出抗告狀。（應
附繕本）
                            書記官  賴玉真
中    華    民    國    98    年    9     月    28    日


司法院資訊處製作；財團法人民間司法改革基金會備份。
